【裁判字號】    92,台上,242
【裁判日期】    920116
【裁判案由】    違反毒品危害防制條例
【裁判全文】
最高法院刑事判決                                九十二年度台上字第二四二號
    上  訴  人  甲○○
                乙○○
右上訴人等因違反毒品危害防制條例案件，不服台灣高等法院高雄分院中華民國九十
一年十月二十二日第二審判決（九十一年度上訴第一三三七號，起訴案號：台灣屏東
地方法院檢察署九十年度偵字第七九０四號、九十一年度偵字第四六、二一四、一五
五四號），提起上訴，本院判決如左：
    主  文
原判決關於甲○○部分撤銷，發回台灣高等法院高雄分院。
其他上訴駁回。
    理  由
一、發回部分（即甲○○部分）：
本件原判決認定乙○○（其上訴另行駁回，如後述）意圖販賣第一級毒品海洛因圖利
，提議與上訴人甲○○共同出資購買，因甲○○無足夠資金，乃轉而與廖宏明（業經
判刑確定）基於共同販賣第一級毒品海洛因圖利之犯意聯絡，由廖宏明於民國九十年
十二月十一日打電話委託有犯意聯絡之甲○○在高雄地區代為尋找毒品來源，甲○○
旋於同月十二日覓得高雄地區毒販陳福順，與其約定購買海洛因磚一塊（重約九兩三
錢），價格新台幣（下同）六十五萬元，並約定翌（十三）日晚上交易。廖宏明、乙
○○與甲○○即議妥由廖宏明出資二十四萬元，乙○○出資四十萬元，不足之一萬元
由甲○○支付，可得海洛因三錢。同月十三日二十時許，廖宏明與乙○○攜帶六十四
萬元由台北市搭飛機抵達高雄市，由廖宏明持該款至高雄市新興區○○○路一二八號
八樓之一甲○○住處，甲○○再以電話聯絡陳福順，約在六合二路與新盛二街口交易
。屆時，甲○○攜帶六十四萬元前往上址等候，陳福順亦於同晚二十一時二十分許，
持海洛因磚一塊（毛重三七五公克、淨重三五四點五六公克）抵達約定地點，將該海
洛因磚交付甲○○並取得六十四萬元（不足一萬元後補）後，欲駕車離去時，為警當
場查獲等情。因而撤銷第一審關於甲○○部分之判決，改判仍論處甲○○共同販賣第
一級毒品罪刑。固非無見。
惟查：(一)本件起訴書已載明：「被告甲○○、廖宏明自始均坦承犯行，且自動供出被
告乙○○使本署得以追訴該名被告，又經本檢察官事前同意，此有偵訊筆錄可參，是
被告甲○○、廖宏明二人所為之供述，已符合證人保護法第十四條第一項之規定，請
予減輕其刑……」等語。但稽之卷存之偵查筆錄影本，似無檢察官「事前同意」之記
載，原審未進一步調閱相關偵查卷宗原本，查明甲○○是否符合證人保護法第十四條
第一項減輕或免除其刑之規定，復未命檢察官提出起訴書所指「事前同意」之證明，
遽謂甲○○雖供出乙○○販賣毒品，但未經檢察官事先同意，不能依上開規定減免其
刑等語（見原判決第十一面第三行至第五行），難謂無應於審判期日調查之證據而未
予調查之違誤。(二)原判決理由謂「甲○○雖係幫助乙○○、廖宏明販入毒品，因其參
與者，為販賣毒品罪構成要件之販入行為，故仍為共同正犯」（見原判決第十面第十
五行至第十七行），既認甲○○「幫助」販入毒品，又以其所參與者，係販賣毒品之
構成要件行為，而屬共同正犯，其理由之論敘，前後矛盾，併嫌欠洽。再，原判決認
定廖宏明出資二十四萬元，乙○○出資四十萬元，不足之一萬元由甲○○支付，共同
販入毒品；復援引廖宏明之供述，謂廖宏明出資二十四萬元，分得九兩毒品中之三分
之一，甲○○出資一萬元，分得三錢等語；且廖宏明因共同販賣毒品罪，業經第一審
法院判刑十年確定，資為本件判決之基礎。又謂參酌廖宏明及甲○○之供述，乙○○
應係本件販賣毒品之主謀無疑（見原判決第四面第十一行至第十四行、第六面第十七
行至第十九行）。如果無訛，則甲○○既非主謀，出資又僅一萬元，分得九兩毒品中
之三錢，其犯罪情節似較廖宏明為輕，乃原判決科刑時，對此犯罪情節未加以審酌論
列，亦未說明何以必須量處較重於廖宏明之刑之理由，其裁量職權之行使，是否合乎
罪刑相當原則、比例原則及公平原則？本院無從審斷。甲○○上訴意旨指摘原判決違
背法令，尚非全無理由，應認此部分之原判決有撤銷發回之原因。
二、駁回部分（即乙○○部分）：
按刑事訴訟法第三百七十七條規定，上訴於第三審法院，非以判決違背法令為理由，
不得為之。是提起第三審上訴，應以原判決違背法令為理由，係屬法定要件。如果上
訴理由狀並未依據卷內訴訟資料，具體指摘原判決不適用何種法則或如何適用不當，
或所指摘原判決違法情事，顯與法律規定得為第三審上訴理由之違法情形，不相適合
時，均應認其上訴為違背法律上之程式，予以駁回。本件原判決認定上訴人乙○○與
廖宏明、甲○○基於共同販賣第一級毒品海洛因牟利之犯意聯絡，於上開時地，共同
出資向陳福順販入海洛因，經警查獲等情，因而撤銷第一審關於乙○○部分之判決，
改判仍論處乙○○共同販賣第一級毒品罪刑。已敘明係依憑共同被告甲○○、廖宏明
之供述，證人林建樺、陳順豐等人之證言，綜合扣案之海洛因及現金六十四萬元，並
參酌法務部調查局鑑驗通知書、電話通聯紀錄、通訊監察譯文及尿液檢驗成績書等全
部卷證資料，為其所憑之證據及認定之理由。而以乙○○否認犯罪所持之辯解為不足
採，證人許再定、陳姵玟之證言同無可取，於理由內說明及指駁綦詳。所為論敘，俱
有卷存之證據資料可資覆按，從形式上觀察，並無違背法令之情形存在。按刑事訴訟
法第三百七十九條第十款所稱應於審判期日調查之證據，係指該證據與待證事實有重
要關係，在客觀上有調查之必要者而言。亦即，必其證據與判斷待證事實之有無，具
有關連性，得據以推翻原判決所確認之事實，而為不同之認定者，始足當之。若屬無
關犯罪事實之枝節問題，或其事實已臻明瞭，甚或就同一證據再聲請調查，即欠缺調
查之必要性，事實審法院不為無益之調查，均無違法可言。原判決綜合前述卷證資料
，參互斟酌判斷，既足資為認定事實之基礎，則乙○○月入若干？其出資之四十萬元
來源如何？廖宏明在第一銀行恆春分行有無資金之進出？證人龍進明是否曾借貸二十
四萬元予廖宏明？已不影響於原判決依憑證據所為之事實認定，客觀上自無調查之必
要性，原審未予調查，不生違背法令之問題。又原判決採憑電話通聯紀錄及通訊監察
譯文，為不利於乙○○之證明，並摒棄證人林建樺、許再定、陳姵玟所為有利於乙○
○部分之證言，不予採信，已詳敘其斟酌取捨而得心證之理由。復就乙○○辯稱前開
六十四萬元係廖宏明籌備婚事之費用，伊偕廖宏明前往台北松山機場途中之計程車內
，因廖宏明嫌錢太厚，攜帶不便，乃取出十四萬元交伊保管等語，係屬飾卸之詞，其
請求傳訊計程車司機張永祥，核無必要，併已逐一論駁，尤無上訴意旨所稱應調查之
證據未予調查、判決不載理由或證據上理由矛盾等之違法情形。上訴意旨其餘指摘之
各節，徒就原審採證認事職權之適法行使，及判決內已明白論斷之事項，或對無關犯
罪事實之枝節問題，憑己見任意爭執，均與法律規定得為第三審上訴理由之違法情形
，不相適合，其上訴違背法律上之程式，應予駁回。
據上論結，應依刑事訴訟法第三百九十七條、第四百零一條、第三百九十五條前段，
判決如主文。
中      華      民      國    九十二    年      一      月     十六     日
                              最高法院刑事第四庭
                                  審判長法官  紀  俊  乾
                                        法官  黃  正  興
                                        法官  劉  介  民
                                        法官  陳  東  誥
                                        法官  林  秀  夫
      右正本證明與原本無異
                                              書  記  官
中      華      民      國    九十二    年      一      月    二十      日


司法院資訊處製作；財團法人民間司法改革基金會備份。
